【裁判字號】    95,台上,3652
【裁判日期】    950630
【裁判案由】    違反毒品危害防制條例
【裁判全文】
最高法院刑事判決            九十五年度台上字第三六五二號
    上  訴  人  甲○○
                        20弄.
    選任辯護人  余忠益律師
                張良律師
                李振華律師
上列上訴人因違反毒品危害防制條例案件，不服台灣高等法院中
華民國九十五年三月八日第二審判決（九十四年度上重訴字第七
七號，起訴案號：台灣桃園地方法院檢察署九十三年度偵字第三
九五《原判決載為三五九》、三九八號《原判決漏載》），提起
上訴，本院判決如下：
    主  文
原判決關於甲○○部分撤銷，發回台灣高等法院。
    理  由
本件原判決維持第一審論上訴人甲○○以共同連續運輸第一級毒
品罪，判處無期徒刑，併科罰金新台幣（下同）壹佰萬元，並諭
知罰金如易服勞役之折算標準，及宣告褫奪公權終身，扣案之第
一級毒品海洛因（分別為驗餘淨重貳柒捌零點捌公克，純度百分
之捌壹點貳壹，純質淨重貳貳伍捌點貳捌公克，及驗餘淨重肆壹
柒零點零陸公克，純度百分之捌肆點貳參，純質淨重參伍壹貳點
肆肆公克），均沒收銷燬；ＨＥＮＡＲＡ髮乳罐共參拾罐、髮乳
貳袋、包裝髮乳紙盒伍個及塑膠袋（膠膜）參個、黑色行李箱貳
個均沒收部分之判決，駁回上訴人在第二審之上訴，固非無見。
惟查：（一）共同正犯之成立，以有犯意聯絡或行為分擔為要件
，而此項要件，除應於事實詳加記載外，並應於理由內說明其認
定所憑之證據。原判決認定：上訴人與……「何鴻昌」（另經檢
察官為不起訴處分）基於犯意聯絡，先推由陳堯杰、吳文祥於民
國九十二年十一月下旬，連續在桃園縣中壢市芳園酒店、六六六
酒店，向不知情之酒店服務小姐張尚慈遊說要求伊陪吳文祥至泰
國洽談，簽訂ＳＰＡ水療機契約，……嗣於九十二年十二月十四
日十二時許，由吳文祥駕車前往新屋交流道附近搭載張尚慈，…
…再前往「何鴻昌」住處接其上車，復至某不詳茶坊接陳堯杰，
隨即轉由陳堯杰駕車搭載渠等至桃園縣境內中正國際機場搭機等
情（見原判決第一頁倒數第一至四行、第二頁第一至十三行）；
理由內說明：上訴人與……「何鴻昌」間，就利用張尚慈運輸海
洛因犯行（即原判決事實《一》）部分，有犯意聯絡及行為分擔
，應論以共同正犯等語（見原判決十八頁倒數第一至五行）。如
果無訛，係認原判決事實（一）部分，上訴人與何鴻昌間，彼此
有運輸毒品之犯意聯絡及行為分擔。然原判決已載明何鴻昌業經
檢察官為不起訴處分，則何鴻昌是否知情參與？上訴人與何鴻昌
如何達成運輸毒品之合意？即非全無疑義。因攸關上訴人與何鴻
昌是否成立共同正犯之認定，自有詳查審認之必要。原判決未予
調查、釐清，亦未於理由內詳為說明，充分論述，遽行判決，自
難為適用法則之判斷，且有判決理由不備之違背法令。（二）犯
運輸第一級毒品罪者，其供犯罪所用之物，苟屬被告或共犯所有
者，即應依毒品危害防制條例第十九條第一項規定沒收，係採義
務沒收主義，法院並無審酌之職權。而毒品外包裝係用於包裹毒
品，防其裸露、潮濕，便於攜帶運輸，為供運輸毒品所用之物甚
明。依原判決認定之事實及其理由之論述，上訴人先後二次運輸
第一級毒品海洛因入境，經查獲之海洛因，其空包裝總重分別為
九二三．五公克及一三三０．七公克。該空包裝部分，第一審判
決未說明有何不能沒收之事由，而未依上開規定為沒收之宣告，
自有判決不適用法則之違背法令。原判決未加糾正，仍予以維持
，同有違誤。以上或為上訴意旨所指摘，或為本院得依職權調查
之事項，應認原判決關於上訴人部分有撤銷發回之原因。
據上論結，應依刑事訴訟法第三百九十七條、第四百零一條，判
決如主文。
中    華    民    國  九十五  年    六    月   三十   日
                      最高法院刑事第六庭
                          審判長法官  邵  燕  玲
                                法官  張  清  埤
                                法官  陳  世  雄
                                法官  陳  朱  貴
                                法官  蔡  彩  貞
      本件正本證明與原本無異
                                      書  記  官
中    華    民    國  九十五  年    七    月    四    日
                                                     ｍ


司法院資訊處製作；財團法人民間司法改革基金會備份。
